【裁判字號】    95,交聲,16
【裁判日期】    950306
【裁判案由】    違反道路交通管理處罰條例聲明異議
【裁判全文】
臺灣士林地方法院交通事件裁定
原處分機關  臺北市交通事件裁決所
異  議  人
即受處分人  甲○○
上列異議人即受處分人因違反道路交通管理處罰條例案件，對於
臺北市交通事件裁決所中華民國94年11月18日所為之處分（原處
分案號：北市裁一字第裁22-AEB630003號）聲明異議，本院裁定
如下：
    主  文
原處分撤銷。
甲○○不罰。
    理      由
一、原處分意旨略以：異議人即受處分人甲○○於民國94年10月
    8 日4 時許，駕駛車號HU-7252 號自用小客車沿台北市○○
    ○路○ 段南向北方向行駛，行經該路段49巷口時，因未保持
    行車安全距離，不慎追撞前方由張宏吉所駕駛，於該處停等
    紅燈之車號675-CM號之營業小客車，致張宏吉受有腹部輕傷
    ，詎異議人肇事後，竟未採取救護或其他必要措施即行離去
    ，經警舉發「肇事致人受傷未向警察機關報告而駛離」之違
    規，爰依道路交通管理處罰條例第62條第1 項之規定，裁處
    異議人吊扣駕駛執照3 月之處分。
二、聲明異議意旨略以：本件車禍發生後，伊與張宏吉均將車輛
    移至路邊停靠，雙方並下車查看及記下對方車號，伊見張宏
    吉並未受傷，加上張宏吉一直撥打電話通知所屬車隊，伊恐
    生糾紛，乃先行離去，伊行為並不該當原處分所援引之違規
    處分條文等語。
三、按犯罪事實應以證據認定之，無證據不得推定其犯罪事實，
    刑事訴訟法第154 條第2 項定有明文，又按法院受理有關交
    通事件，準用刑事訴訟法之規定，道路交通管理處罰條例第
    89條亦定有明文，是以交通違規事件中，關於行為人之違規
    事實，仍應依證據加以認定之，苟無積極證據足資證明有何
    交通違規事實，自無從據以舉發處罰，應先敘明。又按道路
    交通管理處罰條例第62條第1 項「汽車駕駛人，駕駛汽車肇
    事致人受傷或死亡，應即採取救護或其他必要措施，並向警
    察機關報告，不得駛離，違者吊扣其駕照3 個月至6 個月。
    」之規定，其立法本旨，概以道路交通事故之發生，常非於
    己之鄰親家里，時有告救不能情事，乃科以肇事者須即採取
    救護或其他必要措施，並應向警察機關報告之法定義務，以
    防因就醫延誤致生無謂傷亡，並俾得通知傷亡者家屬到場，
    以明責任，惟本條違規行為之構成，除應具備車輛駕駛人駕
    駛車輛肇事致人受傷或死亡，而未採取救護或其他必要措施
    ，且未向警察機關報告之客觀行為外，尚須以行為人主觀上
    具備對於駕駛動力交通工具肇事致人受傷或死亡之事實有所
    認識，並且進而決意擅自駛離現場或逃逸而不報告警察機關
    之主觀心態，或因過失而疏未注意為其要件，否則即不得以
    該條規定加以處罰。
四、本院查：
(一)本件異議人甲○○於前揭時、地駕駛車輛，不慎追撞前方張
    宏吉所駕駛之車輛而肇事，異議人於下車察看後，並未報告
    警察機關即駕車離去等情，為異議人所不否認，並有員警於
    案發後偵詢張宏吉所製作之交通事故談話紀錄表在卷可憑，
    應甚明確，堪予認定；又張宏吉因本件車禍事故受有腹部挫
    鈍傷乙節，亦有新光吳火獅紀念醫院出具之診斷證明書影本
    在卷可稽，堪認無訛。
(二)又查，被害人張宏吉因本件車禍事故所受腹部鈍挫傷，係因
    車輛撞擊時，繫於其腹部上安全帶所導致，並無明顯外傷，
    且車禍發生後，異議人與被害人下車查看之際，被害人並未
    告知異議人其受有任何傷害等情，業據張宏吉於異議人因同
    一車禍，涉嫌肇事致人受傷而逃逸罪，經移送檢察官偵查中
    以證人身分具結證述明確（見臺灣士林地方法院檢察署94年
    度偵字第11881 號卷，94年12月12日訊問筆錄），是以異議
    人於本件車禍發生當時，對於張宏吉所受傷勢能否察覺，已
    非無疑，又張宏吉於上開案件偵查中復證稱：「被告與我商
    量好將車子移到旁邊去，以免影響交通，我也打電話給同業
    ，請求支援，但被告可能以為我要找同業包圍被告，所以害
    怕，開車就走了。」等語明確（見同上筆錄），核與異議人
    所稱因害怕被害人找所屬車隊之人前來，伊恐生糾紛，才先
    行離去之辯相符，堪認異議人並非明知肇事致人受傷，為圖
    規避責任，始未報警處理即駕車駛離現場，又異議人上開因
    同一行為涉嫌觸犯刑法第185 條之4 公共危險罪嫌之案件，
    經檢察官偵查後，亦認異議人駕駛車輛肇事逃逸之故意無從
    證明而處分不起訴在案，此經本院調閱卷宗核閱無訛；再觀
    乎車禍發生後，張宏吉所駕駛車輛之車損照片（附於同上偵
    卷），顯示其車損狀況甚為輕微，堪認車禍發生時，2 車碰
    撞力道不大，當時復無其他事證足以顯示張宏吉受傷之事實
    ，自難認定異議人確有應能注意張宏吉受傷，而竟疏於注意
    之過失。
(三)綜上，異議人所辯，尚非無據，本件尚無積極證據證明異議
    人於本件車禍發生時，對於張宏吉受傷之事實有所認識，而
    故意不向警察機關報告，或因疏未注意而有過失，揆諸前揭
    說明，要難僅憑異議人駕車肇事致張宏吉受傷，且未報告警
    察機關之客觀事實，即認應以前揭規定處罰，原處分未予詳
    查，遽予裁罰，尚有未洽，本件異議為有理由，原處分應予
    撤銷，另諭知異議人不罰。
據上論斷，應依道路交通案件處理辦法第20條，裁定如主文。
中    華    民    國    95    年    3     月    6     日
                  交通法庭法  官  吳祚丞
以上正本證明與原本無異。
如不服本裁定應於送達後5 日內，向本院提出抗告狀。
                          書記官  林立原
中    華    民    國    95    年    3     月    14    日


司法院資訊處製作；財團法人民間司法改革基金會備份。
